臺灣高等法院刑事判決　　　　　　　　　　　　　九十二年度上訴字第二六五四號
　　上　訴　人　臺灣臺北地方法院檢察署檢察官
　　被　　　告　乙○○
　　選任辯護人　姜明遠律師
右上訴人，因被告強盜案件，不服臺灣臺北地方法院，九十一年度訴緝字第一二六號
，中華民國九十二年五月二十九日第一審判決（起訴案號：臺灣臺北地方法院檢察署
八十六年度偵字第一四０七二號），提起上訴，本院判決如左：
    主  文
原判決撤銷。
乙○○意圖為自己不法之所有，結夥三人以上，攜帶兇器，以強暴致使不能抗拒，而
取他人之物，處有期徒刑玖年。
    事  實
一、乙○○因經濟困窘，知認識之甲○○在台北縣新店市○○街七十四號經營北新當
    舖，竟與不詳姓名年籍之成年男子二人，共同意圖為自己不法之所有，結夥三人
    以上，攜帶兇器，於民國八十六年三月二日七時五十分許，利用甲○○前往上開
    當舖開啟鐵捲門，打開玻璃門時，由其中一名不詳姓名男子持乙○○事先購自台
    北市西門町某攤販之電擊棒，先電擊甲○○胸部，再多次電擊甲○○頭部、背部
    ，使甲○○不支倒地，隨即將甲○○推進店內，並將鐵捲門拉下，以繩子膠布將
    甲○○綑綁於店內椅子，並以膠布矇住甲○○眼睛。乙○○與另一名不詳姓名男
    子再將甲○○推到床邊，並看守甲○○，該另名不詳年籍男子並命甲○○不能動
    ，否則殺死甲○○，使甲○○心生畏懼不能抗拒，並命甲○○交出保險箱鑰匙，
    乙○○等人共同在當舖內搜取當舖內勞力士手錶（半黃金手錶）男、女錶共二十
    餘只、黃金約二十斤、鑽戒二十餘只、美金約七千餘元、港幣、人民幣數千元，
    總計共強盜約新台幣九百萬元之財物，乙○○於得逞後將電擊棒丟棄於木柵附近
    之垃圾車內。
二、案經甲○○訴由台北市政府警察局松山分局移由台灣台北地方法院檢察署檢察官
    偵查起訴。
    理  由
一、前揭犯罪事實，訊據被告乙○○矢口否認，辯稱其於警訊中之筆錄係被警察毆打
    下，依警察所寫之內容簽名，其簽名時並未看筆錄內容，其確未與陳慶銘搶劫甲
    ○○所經營之北新當舖，其出境澳門係至該處賭博，並非銷贓云云。查：
    (一)被告乙○○於警訊中供承略以：這件案子是我與陳慶銘（經本院九十年上訴字
      第五五號判決無罪確定）聯手做的..... 因為我從事水電生意不順利而負債累
      累，所以犯下此案。..... 因為我認識當舖的老闆甲○○，並曾與他出國遊玩
      過一次，所以了解北新當舖經營情形。..... 贓物及贓款我共分九次出境至澳
      門銷贓，並將贓款存放於澳門中國人民銀行及大豐銀行以我名義所開戶頭中。
      ..... 電擊棒是我於西門町攤販買的，犯案後由我棄置於垃圾車上大概在木柵
      區等語（詳八十七年偵字第五二九四號卷第六至七頁）。被害人甲○○於警訊
      中陳稱：本案可能是熟人所為，因進來行搶的人，只有一個人敢跟我對談，其
      他人都不敢出聲，如要行搶我應該全部一起同時進來，為何分批進來？故我想
      可能同夥中有我認識的（同上偵卷第十二、十三頁）。甲○○於原審審理時供
      稱略以：他們為何矇住我的眼睛，可能是其他人我認識..... 乙○○到我當舖
      不止一次。而案發時在北新當舖門口賣檳榔之范錦堂於偵查中證稱「乙○○經
      常進出北新當舖」（八十六年偵字第一四○七二號卷第五十七頁）。依被告前
      開自白及被害人、證人等之陳述，被告確與被害人相熟，且常進出北新當舖。
      被告乙○○曾於八十四年九月十一日搭Ｃ一六一一號班機由桃園機場出境（原
      審八十七年訴字第二七三號卷第五十頁入出境資料），而被害人亦搭乘該班機
      出境（同上卷第一二七頁入出境資料），足證被告自白認識被害人，曾與之出
      國遊玩一次之供述為真實。
　　(二)被害人陳稱搶匪共有三人，只有一人敢與之對話，其他人可能是熟人，被告與
  　　被害人認識，且多次進出北新當舖，對該當舖之情況，顯有相當之了解，足證
      被告自白了解北新當舖之經營情形，應屬事實。被害人當舖被搶情形，業據被
      害人陳述甚詳，而其被搶財物甚巨，亦有被搶財物表乙份附於八十六年偵字第
      一四○七二號卷可按（六十七至七十四頁）。被告於警訊中自白共分九次至澳
      門銷贓，以該贓物數量之龐大，顯非能輕易消化，被告分多次銷贓，自合情理
      。被告於案發後自八十六年三月十九日起至八十六年五月十七日止，確實密集
      九次出境，亦有出入境紀錄一份附卷可佐（原審卷第三十八頁）。被告自白因
      缺錢而犯下此案，且熟知北新當舖情況而以其為對象，並分九次赴澳門銷贓，
      其此部分自白與事實相符，且有相關事證足資佐證。被告事後翻異前供稱係至
      澳門賭博，惟稽其經濟情況，且當時涉犯重利案在身，猶能密集往澳門賭博，
      已有可疑，其稱澳門之銀行帳戶係供賭博所用，惟又稱不記得銀行帳號，供詞
      反覆，自難採信。
    (三)被告自白供稱係與陳慶銘共犯此案，惟被害人無法確切指認陳慶銘，陳慶銘因
      此獲判無罪確定，被告此部分之自白雖無證據以實其說，惟被告確係與其他二
      人共犯此案，應可認定，自難據陳慶銘獲判無罪，而解免其刑責，其理甚明。
    (四)本案檢舉人秘密證人Ａ１於警偵訊及原審審理時一再陳稱確係被告乙○○與其
      他二人搶劫北新當舖。Ａ１於原審稱係共犯「阿鴻」因乙○○沒有給錢而將全
      案供出，說乙○○共三人去新店搶一個當舖，眼睛矇著，將搶的東西都由乙○
      ○一個人帶走..... 乙○○跑走，找他都沒有找到等語。秘密證人此項供述，
      核與犯案經過情形相符，自堪採信，尤足佐證被告之自白為真實。
    (五)雖被告於偵查時起抗辯稱自白係遭警刑求云云，惟其於檢察官偵查時稱「警員
      很技巧，沒有外傷」，原審傳訊警訊時偵訊被告之警員宋明哲到庭作證，宋明
      哲陳稱並無警員於製作筆錄時有對被告乙○○為強暴、脅迫之行為。無證據足
      以證明被告前開自白係出於警員之非法方法所取得。被告之自白既非出於不正
      之方法，且經查與事實相符，自得為證據。
　　綜上所述，本件事證明確，被告所辯，核無可採，自應依法論科。
二、被告與不詳年籍成年男子二人，持瓦斯槍搶劫被害人，該瓦斯槍客觀上足為兇器
    ，且被害人遭電擊，客觀上亦不能抗拒，被告等三人因而取被害人之財物既遂。
    惟被告行為後懲治盜匪條例業經於九十一年一月三十日經總統公布廢止，刑法第
    三百二十八條及第三百三十條等條文業經立法院於同日三讀通過修正公布，而自
    九十一年二月一日生效，考其立法目的，乃係以修正後刑法以取代懲治盜匪條例
    ，是該條例原既係刑法之特別法，雖曰廢止，實乃廢止前後均有刑罰規定，自屬
    刑法第二條第一項之行為後法律有變更，亦無適用修正前刑法之餘地，經比較廢
    止前之懲治盜匪條例第五條第一項及修正後刑法第三百三十條第一項規定結果，
    自以裁判時之修正後刑法第三百三十條第一項之規定較有利於被告，依刑法第二
    條第一項前段規定，被告之強盜犯行，自應適用修正後之刑法第三百三十條第一
    項處斷。核被告所為，係犯刑法第三百三十條第一項之結夥三人，攜帶兇器強盜
    罪。被告與該二名不詳姓名男子間，有犯意聯絡及行為分擔，均為共同正犯。
三、原審未能詳查，遽為被告無罪之判決，自有可議，檢察官上訴，據此指摘原判決
    不當，核有理由，自應由本院將原判決予以撤銷改判。爰審酌被告素行不佳（詳
    前科表），結夥以暴力強取他人財物，其犯罪動機及手段惡劣，並對社會安全造
    成重大危害，被害人蒙受重大損失，且犯後否認犯罪，未具悔意等一切情狀，量
    處有期徒刑玖年，以示懲戒。被告犯案所用之瓦斯槍，其於警訊中供稱已丟棄，
    自屬不存在，爰不予宣告沒收。綑綁被害人所用之繩子、膠布未扣案，且不能證
    明尚存在，亦不予宣告沒收。
據上論斷，應依刑事訴訟法第三百六十九條第一項前段、第三百六十四條、第三百條
、第二百九十九條第一項前段，刑法第二條第一項前段、第二十八條、第三百三十條
第一項，判決如主文。
本案經檢察官張秋雲到庭執行職務。
中　　　華　　　民　　　國　　九十三　　年　　　二　　　月　　二十七　　日
                              臺灣高等法院刑事第四庭
                                  審判長法  官　蔡　永　昌
                                        法  官　李　英　豪
                                        法  官　陳　榮　和
右正本證明與原本無異。
如不服本判決，應於收受送達後十日內向本院提出上訴書狀，其未敘述上訴之理由者
並得於提起上訴後十日內向本院補提理由書（均須按他造當事人之人數附繕本）。
                                        書記官　劉　麗　芬
中　　　華　　　民　　　國　　九十三　　年　　　三　　　月　　　二　　　日
附錄：本案論罪科刑法條全文
中華民國刑法第三百三十條第一項：
犯強盜罪而有第三百二十一條第一項各款情形之一者，處七年以上有期徒刑。
